【裁判字號】    97,訴,2280
【裁判日期】    970829
【裁判案由】    違反毒品危害防制條例
【裁判全文】
臺灣彰化地方法院刑事判決              97年度訴字第2280號
公  訴  人  臺灣彰化地方法院檢察署檢察官
被      告  甲○○
                    （另案在臺灣彰化監獄執行中）
上列被告因違反毒品危害防制條例案件，經檢察官提起公訴（97
年度毒偵字第2861號），本院依簡式審判程序判決如下：
    主    文
甲○○施用第一級毒品，累犯，處有期徒刑柒月；又施用第二級
毒品，累犯，處有期徒刑月。應執行有期徒刑玖月。
    事    實
一、甲○○前因（1） 施用第一、二級毒品案件，經本院於民國
    （下同）89年12月15日，以89年度訴字第1056號判決，分別
    判處有期徒刑10月、4 月，應執行有期徒刑1 年確定；又因
    （2） 連續施用第一、二級毒品案件，經本院於91年6 月13
    日，以91 年度訴字第254 號判決，分別判處有期徒刑1 年2
    月、7 月，應執行有期徒刑1 年8 月確定；再因（3） 連續
    施用第一級毒品案件，經本院於94年7 月4 日，以93年度訴
    字第1365號判決判處有期徒刑1 年2 月確定；復因（4） 施
    用第二級毒品案件，經臺灣雲林地方法院於95年4 月3 日，
    以95 年度易字第92號判決判處有期徒刑8 月確定；上開（3
    ）（4） 罪刑，經臺灣雲林地方法院以96 年度聲減字第155
    號裁定，分別減為7 月、4 月，應執行有期徒刑10月確定，
    與（1） （2） 罪刑（期間曾經假釋，並因假釋撤銷而返監
    執行殘刑1 年14日）入監接續執行後，於96年7 月4 日因假
    釋付保護管束出監，並於97年1 月5 日因保護管束期滿未經
    撤銷，視為徒刑執行完畢。另因施用毒品案件，經本院以91
    年度毒聲字第511 號裁定令入戒治處所施以強制戒治，並於
    91年9 月10日因停止戒治付保護管束出監，而於92 年4 月9
    日因保護管束期滿未經撤銷，視為強制戒治執行完畢；復於
    前開強制戒治執行完畢釋放後5 年內之94年3 月間，因施用
    第二級毒品案件，經臺灣雲林地方法院以95年度易字第92號
    判決判處8 月確定。詎仍不知悛悔：
（一）復基於施用第一級毒品海洛因之犯意，於97年5 月28日上
      午11時許，在其位於彰化縣花壇鄉白沙村菜堂巷180 號住
      所之1 樓廁所，以將海洛因摻水置入針筒內、注射血管之
      方式，施用第一級毒品海洛因1 次。
（二）另基於施用第二級毒品甲基安非他命之犯意，於97年5 月
      28日中午12時許，在停放於其上開住所附近、真實姓名年
      籍不詳、綽號「阿賢」之友人車上，以將甲基安非他命置
      於玻璃球管內、點火加熱吸食煙霧之方式，施用第二級毒
      品甲基安非他命1 次。
二、嗣於97年5 月30日凌晨4 時50分許，在彰化縣和美鎮○○路
    128 巷9 號，因形跡可疑為警盤查，其於有偵查犯罪職權之
    機關或個人發覺其犯罪前，向員警坦承有上開施用第一、二
    級毒品海洛因之犯行而自首，且主動接受裁判，經警採集其
    尿液送驗後，結果呈嗎啡及甲基安非他命陽性反應，始悉上
    情。
三、案經彰化縣警察局和美分局報請臺灣彰化地方法院檢察署檢
    察官偵查起訴。
    理    由
一、除被告所犯為死刑、無期徒刑、最輕本刑為3 年以上有期徒
    刑之罪或高等法院管轄第一審案件者外，於前條第1 項程序
    進行中，被告先就被訴事實為有罪之陳述時，審判長得告知
    被告簡式審判程序之旨，並聽取當事人、代理人、辯護人及
    輔佐人之意見後，裁定進行簡式審判程序，刑事訴訟法第27
    3 條之1 第1 項、第284 條之1 分別定有明文。本件被告甲
    ○○所涉係死刑、無期徒刑、最輕本刑為3 年以上有期徒刑
    之罪或高等法院管轄第一審案件以外之罪，並於本院行準備
    程序時就被訴事實為有罪之陳述，本院合議庭依前揭規定，
    經評議結果，裁定改由受命法官獨任行簡式審判程序，合先
    敘明。
二、上開事實，業據被告甲○○於警詢、偵訊、本院準備程序及
    審理時坦承不諱（見彰化縣警察局和美分局和警分偵字第09
    70011633號卷第1 、2 頁，臺灣彰化地方法院檢察署97年度
    毒偵字第2861號卷第5 頁，本院97年度訴字第2280號卷第29
    、31、32頁），且查：
（一）被告尿液經以氣相層析質譜儀（即ＧＣ／ＭＳ）方法檢驗
      結果，確呈第一級毒品海洛因於人體代謝後之嗎啡、第二
      級毒品甲基安非他命之陽性反應，有彰化縣警察局和美分
      局應受尿液採驗人尿液檢體採集送驗紀錄表、詮昕科技股
      份有限公司97年6 月12日第00000000號濫用藥物尿液檢驗
      報告各1 紙附卷足證（見彰化縣警察局和美分局和警分偵
      字第0970011633號卷第3 、4 頁），是認被告自白核與事
      實相符。
（二）依鑑識實務，按海洛因施用入人體後水解還原成嗎啡，再
      循嗎啡之代謝方式排出體外，且吸食或施打煙毒者，經人
      體代謝作用於8 小時內，即有30％之量排出，24小時之後
      ，續有約剩餘量之90％再排出，72小時之後仍有剩餘微量
      排出，吸食或施打者個人體質不同，其排出時間亦會有差
      異；次按甲基安非他命經口服投與後，約70％於24小時內
      自尿液中排出，其尿液內甲基安非他命成分之檢出，與其
      投與甲基安非他命方式、投與量、個人體質、採尿時間、
      檢測儀器之精密有關，通常採尿液是否呈陽性反應，應以
      投與後24小時所採為宜，一般可驗出甲基安非他命成分之
      最長時間為1 日至5 日。是依上開說明，佐以被告前揭尿
      液檢驗報告，被告自白於前揭時間施用第一級毒品海洛、
      第二級毒品甲基安非他命各1 次等語，足認被告自白核與
      事實相符，堪可採為論罪科刑之依據。
（三）按現行毒品危害防制條例就施用毒品者，僅於「初犯」及
      「5 年後再犯」2 種情形，有其追訴條件之限制，即須於
      初犯經觀察、勒戒或強制戒治釋放後，5 年內均無施用毒
      品之行為，始能認其前所實施之觀察、勒戒或強制戒治已
      足遮斷毒癮，而得於5 年後再犯時，再予適用初犯之規定
      ，重行觀察、勒戒等程序；倘5 年內已經再犯，被依法追
      訴處罰，縱其第3 次（或第3 次以上）施用毒品之時間在
      初犯釋放5 年以後，即與「5 年後再犯」之情形有別，且
      因已於「5 年內再犯」，顯見其再犯率甚高，原實施觀察
      、勒戒或強制戒治，已無法收其實效，而無5 年戒斷期之
      存在，自無再經觀察、勒戒及強制戒治之必要，應由檢察
      官逕行起訴（最高法院95年度第7 次刑事庭會議決定參照
      ）。本件被告前因施用毒品案件，經本院以91年度毒聲字
      第511 號裁定令入戒治處所施以強制戒治，並於91年9 月
      10日停止戒治付保護管束，而於92年4 月9 日因保護管束
      期滿未經撤銷，視為強制戒治執行完畢；復於前開強制戒
      治執行完畢釋放後5 年內之94年3 月間，因施用第二級毒
      品案件，經臺灣雲林地方法院以95年度易字第92號判決判
      處8 月確定，有臺灣高等法院被告前案紀錄表及臺灣彰化
      地方法院檢察署刑案資料查註紀錄表各1 份在卷可參，其
      於前開強制戒治執行完畢後，5 年內再犯本案施用第一級
      、第二級毒品之犯行，與毒品危害防制條例第23條第2 項
      之規定相符。本件事證明確，被告犯行均堪以認定，應予
      依法論科。
三、核被告甲○○所為，係犯毒品危害防制條例第10條第1 項之
    施用第一級毒品罪及同條第2 項之施用第二級毒品罪。其施
    用第一、二級毒品而持有之低度行為，各為施用第一、二級
    毒品之高度行為所吸收，均不另論罪。被告所犯上開2 罪間
    ，犯意各別，行為殊異，應分論併罰。又被告前因（1） 施
    用第一、二級毒品案件，經本院於89年12月15日，以89年度
    訴字第1056號判決，分別判處有期徒刑10月、4 月，應執行
    有期徒刑1 年確定；又因（2） 連續施用第一、二級毒品案
    件，經本院於91年6 月13日，以91年度訴字第254 號判決，
    分別判處有期徒刑1 年2 月、7 月，應執行有期徒刑1 年 8
    月確定；再因（3） 連續施用第一級毒品案件，經本院於94
    年7 月4 日，以93年度訴字第1365號判決判處有期徒刑1 年
    2 月確定；復因（4） 施用第二級毒品案件，經臺灣雲林地
    方法院於95年4 月3 日，以95年度易字第92號判決判處有期
    徒刑8 月確定；上開（3） （4） 罪刑，經臺灣雲林地方法
    院以96年度聲減字第155 號裁定，分別減為7 月、4 月，應
    執行有期徒刑10月確定，與（1） （2） 罪刑（期間曾經假
    釋，並因假釋撤銷而返監執行殘刑1 年14日）入監接續執行
    後，於96年7 月4 日因假釋付保護管束出監，並於97年1 月
    5 日因保護管束期滿未經撤銷，視為徒刑執行完畢，此有臺
    灣高等法院被告前案紀錄表及臺灣彰化地方法院檢察署刑案
    資料查註紀錄表各1 份在卷可考，其於受有期徒刑執行完畢
    後，5 年以內故意再犯本件有期徒刑以上之2 罪，均為累犯
    ，應分別依刑法第47條第1 項之規定，加重其刑。另按刑法
    第62條所謂「發覺」，固非以有偵查犯罪職權之機關或人員
    確知其人犯罪無誤為必要，而於對其發生嫌疑時，即得謂為
    已發覺；但此項對犯人之嫌疑，仍須有確切之根據得為合理
    之可疑者，始足當之，若單純主觀上之懷疑，要不得謂已發
    生嫌疑（最高法院72年臺上字第641 號判例意旨參照）。本
    件被告所犯施用第一級毒品海洛因、第二級毒品甲基安非他
    命之犯行，係因其於97年5 月30日凌晨4 時50分許，在彰化
    縣和美鎮○○路128 巷9 號前，形跡可疑為警盤查，其於有
    偵查犯罪職權之機關或個人發覺其犯罪前，自動向員警坦承
    有前揭施用第一級毒品海洛因、第二級毒品甲基安非他命之
    犯行而自首，且主動接受裁判，據被告於本院審理中陳稱明
    確（見本院97年度訴字第2280號卷第32頁），並有本院電話
    紀錄表1 紙在卷可按（見本院97年度訴字第2280號卷第25頁
    ），足徵被告確係在警員未發現有確切之根據得為合理之懷
    疑前，即主動供述其為本件施用第一級毒品海洛因、第二級
    毒品甲基安非他命之犯行，被告係對於未發覺之罪自首而接
    受裁判，爰依自首之規定，就其所犯分別減輕其刑，並均依
    法先加後減之。爰審酌被告前因施用毒品犯行曾經強制戒治
    、刑之執行，竟又再行施用毒品不輟，顯然其意志力薄弱，
    迄未戒除毒癮，無視於毒品對於自身健康之戕害及國家對於
    杜絕毒品犯罪之禁令，惡性非輕，惟兼衡被告施用第一、二
    級毒品之手段、次數僅各1 次，且其犯行性質上乃屬對自我
    身心健康之自戕行為，尚未嚴重破壞社會秩序、侵害他人權
    益，及犯後坦承犯行等一切情狀，分別量處如主文所示之刑
    ，並定其應執行之刑。末本件被告犯罪時間均係在96年4 月
    24日以後，並不符合中華民國96年罪犯減刑條例所定之減刑
    要件，均尚無依該條例規定予以減刑之餘地。
據上論斷，應依刑事訴訟法第273 條之1第1項、第299條第1項前
段，毒品危害防制條例第10條第1 項、第2 項，刑法第11條前段
、第62條前段、第47條第1 項、第51條第5款，判決如主文。
本案經檢察官莊佳瑋到庭執行職務。
中    華    民    國    97    年    8     月    29    日
                        刑事第四庭    法  官  林秉暉
上正本證明與原本無異。
如不服本判決，應於判決送達後10日內，向本院提出上訴書狀，
上訴書狀應「敘述具體上訴理由」，並按他造當事人之人數附繕
本。「切勿逕送上級法院」。
中    華    民    國    97    年    9     月     1    日
                                      書記官  張清秀
毒品危害防制條例第10條
施用第一級毒品者，處6月以上5年以下有期徒刑。
施用第二級毒品者，處3年以下有期徒刑。


司法院資訊處製作；財團法人民間司法改革基金會備份。
